【裁判字號】    97,交聲,255
【裁判日期】    971128
【裁判案由】    違反道路交通管理處罰條例聲明異議
【裁判全文】
臺灣新竹地方法院交通事件裁定        97年度交聲字第255 號
移送  機關  交通部公路總局新竹區監理所
異  議  人
即受處分人  甲○○
上列異議人即受處分人因違反道路交通管理處罰條例案件，對於
交通部公路總局新竹區監理所民國97年7 月7 日竹監營字第裁50
-E00000000號裁決處分聲明異議，本院裁定如下：
    主  文
原處分撤銷。
甲○○不罰。
    理  由
一、按非屬汽車及動力機械範圍之動力載具、動力運動休閒器材
    或其他相類之動力器具，於道路上行駛或使用者，處行為人
    新臺幣1,200 元以上3,600 元以下罰鍰，並禁止其行駛或使
    用，道路交通管理處罰條例第32條之1 定有明定。又交通法
    庭認為聲明異議有理由者，應以裁定將原處分經聲明異議部
    分撤銷，並自為裁定，道路交通案件處理辦法第20條前段亦
    定有明文。
二、次按民國94年2 月5 日公布，95年2 月5 日施行之行政罰法
    第26條規定，「一行為同時觸犯刑事法律及違反行政法上義
    務規定者，依刑事法律處罰之。但其行為應處以其他種類行
    政罰或得沒入之物而未經法院宣告沒收者，亦得裁處之。前
    項行為如經不起訴處分或為無罪、免訴、不受理、不付審理
    之裁判確定者，得依違反行政法上義務規定裁處之。」，即
    所謂一事不二罰原則，探究其立法目的，無非以一行為同時
    觸犯刑事法律及違反行政法上義務規定時，由於刑罰與行政
    罰同屬不法行為之制裁，而刑罰之懲罰作用較強，依刑事法
    律處罰即足資警惕，實無一事二罰再處行政罰之必要，但罰
    鍰以外之沒入或其他種類行政罰，因兼具維護公共秩序之作
    用，為達行政目的，行政機關仍得併予裁處。故行為人酒後
    駕駛非屬汽車及動力機械範圍之動力載具，於道路上行駛時
    ，如同時觸犯刑法第185 條之3 之公共危險罪者，道路交通
    主管機關除依上開行政罰法第26條第1 項但書規定，處以其
    他種類行政罰外，關於行政罰鍰部分，即應依行政罰法第26
    條、道路交通管理處罰條例第10條等規定移送地方法院檢察
    署處理，其後非有行政罰法第26條第2 項所定不起訴等事由
    ，不得裁處行為人罰鍰。
三、原處分機關交通部公路總局新竹區監理所（下稱新竹區監理
    所）裁決理由略以：異議人即受處分人甲○○於民國96年9
    月12日晚上7 時35分許，騎乘電動機車，行經新竹縣芎林鄉
    竹林大橋處，為新竹縣警察局竹東分局芎林分駐所填掣竹縣
    警交字第E00000000 號單，舉發違反道路交通管理處罰條例
    第35條第1 項第1 款規定，「駕駛人騎動力機械行駛（因酒
    醉駕車經酒測0.69MG/L）」，異議人收受違規通知單後，不
    服舉發事實提出陳述，經新竹區監理所函詢結果，認受處分
    人有「非屬汽車及動力機械範圍之動力載具於道路上行駛或
    使用」之違規行為，遂於97年7 月7 日以受處分人甲○○違
    反道路交通管理處罰條例第32條之1 之規定，裁處罰鍰新臺
    幣（下同）3,600 元整等等。
四、聲明異議意旨略以：聲明異議人於日前傾接交通部公路總局
    新竹區○○○○○道路交通管理事件裁決書竹監營字第裁50
    -E00000000號內容，實無法理解，蓋聲明異議人係在意識不
    清，不知情狀下莫名駕駛道路交通管理處罰條例第32條之1
    所載之動力器具上路，聲明異議人業已遭本院96年度竹東交
    簡字第264 號簡易判決處刑並執行繳納罰金新臺幣5 萬元整
    完畢，豈有再次對聲明異議人開罰之理？聲明異議人懇請將
    不當之處分撤銷之，以保障聲明異議人之權益等等。
五、經查：
（一）受處分人甲○○於96年9 月12日晚上7 時35分許，騎乘電
      動機車，行經新竹縣芎林鄉竹林大橋處，因自行跌倒為路
      人發現後報警處理，經警測得酒測值達每公升0.69毫克，
      為新竹縣警察局竹東分局芎林分駐所員警掣單舉發之違規
      事實，為受處分人所不爭執，復有新竹縣警察局竹東分局
      芎林分駐所竹縣警交字第E00000000 號舉發違反道路交通
      管理事件通知單影本1 份附卷可查；又該電動機車，非屬
      道路交通安全規則第3 條第1 項第6 款及第17條所定之制
      式機器腳踏車，不得領用牌照行駛於道路，亦有交通部公
      路總局新竹區監理所97年6 月27日竹監營字第0973600648
      號函1 紙在卷可憑。另受處分人前揭酒後駕駛動力交通工
      具之行為，因同時犯刑法第185 條之3 之公共危險罪，業
      經本院於96年12月19日，以96年度竹東交簡字第264 號刑
      事簡易判決，判處罰金新臺幣5 萬元，嗣於97年1 月14日
      確定，並於97年3 月10日罰金1 次繳清執行完畢等情，有
      本院96年度竹東交簡字第264 號刑事簡易判決書（含聲請
      簡易判決處刑書）、臺灣高等法院被告前案紀錄表各1 份
      附卷可稽，是該刑事簡易判決書確已發生實質確定力。再
      受處分人於具狀向本院聲明異議時亦不否認有上揭酒後駕
      駛非屬汽車及動力機械範圍之動力載具於道路上行駛之行
      為，是受處分人酒後超過規定標準駕駛動力交通工具，且
      該動力交通工具非屬汽車及動力機械範圍之動力載具，其
      竟駕駛上開動力交通工具於道路上行駛，而為警查獲之違
      規事實，堪信為真實。
（二）又受處分人上開酒後駕駛動力交通工具涉犯公共危險之行
      為業經法院判決對之科以刑罰，揆諸上開說明，受處分人
      上開「非屬汽車及動力機械範圍之動力載具於道路上行駛
      或使用」之違規事實，既與酒後駕駛動力交通工具係同一
      行為，其違反行政法上義務而受裁處罰鍰3,600 元部分，
      依行政罰法第26條第1 項規定，即應依刑事法律處罰之，
      不再援引上開道路交通管理處罰條例之規定裁罰之。
六、綜上所述，受處分人之異議，為有理由，原處分機關依道路
    交通管理處罰條例第32條之1 規定所為之罰鍰裁決，顯與行
    政罰法第26條「一事不二罰」之規定有違，難認允當，自應
    由本院撤銷原處分，另行諭知異議人不罰之處分。
七、依道路交通案件處理辦法第20條前段，裁定如主文。
中    華    民    國    97    年    11    月    28    日
                  交通法庭法  官  馮俊郎
以上正本證明與原本無異。
如不服本裁定，應於裁定送達後5 日內向本院提出抗告狀。
中    華    民    國    97    年    12    月    3     日
                          書記官  鄧雪怡


司法院資訊處製作；財團法人民間司法改革基金會備份。
